臺灣高雄地方法院刑事判決　　　　　　　96年度易字第1423號
公　訴　人　臺灣高雄地方法院檢察署檢察官
被　　　告　甲○○
上列被告因詐欺案件，經檢察官提起公訴（96年度偵緝字第715
號），本院判決如下：
    主  文
甲○○幫助意圖為自己不法之所有，以詐術使人將本人之物交付
，處有期徒刑肆月，如易科罰金，以新臺幣壹仟元折算壹日。
    事  實
一、甲○○雖知國內社會上層出不窮之詐騙集團或不法份子為掩
    飾其不法行徑，避免執法人員之追究及處罰，經常利用他人
    之存款帳戶掩人耳目，因此，在客觀上可以預見一般取得他
    人帳戶使用之行徑，常與行財產犯罪有密切關連，竟以縱有
    人持其存款帳戶作為詐財之犯罪工具，亦不違其本意之幫助
    犯意，於民國95年4 月18日至95年7 月27日間之某日，在不
    詳地點，將其在合作金庫銀行高雄五甲分行申辦之帳號0000
    000000000 號帳戶（下稱合作金庫帳戶）之存簿、金融卡及
    密碼交付予真實姓名不詳之成年人士，供該不詳人士所組詐
    財集團向不特定民眾遂行詐欺取財等不法犯行使用。而該詐
    財集團成員於取得甲○○上開帳戶後，於95年7 月27日某時
    ，推由集團成員以電話聯絡丙○○，並佯稱：因抽得獎項，
    惟須先行匯款參加旅遊始能領獎云云，使丙○○不疑有詐而
    陷於錯誤，遂依指示於95年7 月31日14時50分，匯款新臺幣
    （下同）3 萬6 千元至甲○○上開合作金庫融帳戶內。嗣因
    丙○○發覺受騙而報警處理，始悉上情。
二、案經高雄縣政府警察局移送臺灣高雄地方法院檢察署檢察官
    偵查起訴。
    理  由
壹、證據能力部分：
    按被告以外之人（包括證人、鑑定人、告訴人、被害人及共
    同被告等）於審判外之陳述雖不符刑事訴訟法第159 條之1
    至之4 等4 條之規定，而經當事人於審判程序同意作為證據
    ，法院審酌該言詞陳述或書面陳述作成時之情況，認為適當
    者，亦得為證據，刑事訴訟法第159 條之5 定有明文。立法
    意旨在於傳聞證據未經當事人之反對詰問予以核實，原則上
    先予排除。惟若當事人已放棄反對詰問權，於審判程序中表
    明同意該等傳聞證據可作為證據，基於尊重當事人對傳聞證
    據之處分權，及證據資料愈豐富，愈有助於真實發見之理念
    ，且強化言詞辯論主義，使訴訟程序得以順暢進行，上開傳
    聞證據亦均具有證據能力。查證人即被害人丙○○曾於警詢
    中為陳述，其性質雖屬傳聞證據，查無符合同法第159 條之
    1 至之4 等前4 條之情形，惟上開警詢筆錄內容，業經被告
    、檢察官於審判程序同意作為證據，本院審酌上開筆錄作成
    時，並無不當取證之情形，且距離案發時間較近，記憶較為
    清晰，認為以之作為本案之證據亦屬適當，是被害人丙○○
    於警詢中之證言，自具有證據能力。
貳、實體部分：
一、訊據被告甲○○矢口否認有何交付帳戶予詐騙集團使用之幫
    助詐欺犯行，辯稱：伊所有之前揭合作金庫帳戶存摺、提款
    卡、密碼等物品，放在機車置物箱內遺失，伊不知該等物品
    何時遺失，亦未將該等物品交予詐騙集團使用云云。惟查：
(一)被害人丙○○於前揭時、地受騙匯款3 萬6 千元至被告上開
    合作金庫帳戶之事實，業據證人即被害人丙○○於警詢時證
    述甚詳，並有新竹國際商銀匯款副通知書影本1 紙（見偵1
    卷第7 頁）、台中市警察局第六分局受理詐騙帳戶通報警示
    、詐騙電話斷話簡便格式表1 紙（見偵1 卷第18頁）、被告
    上開合作金庫帳戶之開戶基本資料、分戶交易明細表各1 份
    等資料在卷（見偵1 卷第10至16頁）可憑，自堪認定屬實。
(二)被告雖辯稱上開合作金庫帳戶存摺、提款卡置於機車置物箱
    而遺失，並於本院審理時供稱係於95年6 、7 月間才發現遺
    失云云，然其竟於本院行準備程序時明確供稱該帳戶係於95
    年4 月18日開戶領款完當日經其返家打開機車置物箱就發現
    不見云云，觀諸被告前後供述矛盾，其所辯帳戶遺失乙事是
    否屬實，即有可疑。又被告於偵查中辯稱遺失帳戶存摺、提
    款卡等物品曾向高雄縣五甲派出所辦理掛失，然經本院向高
    雄縣政府警察局鳳山分局所查證，被告自95年起迄今並無向
    該局所轄五甲派出所申報遺失上開物品之報案紀錄，有該局
    96 年5月7 日高縣鳳警刑字第0960007928號函在卷可憑（見
    本院卷第10頁），則其謊稱曾向警局報案遺失存摺、提款卡
    之動機為何，是否為圖推卸刑責，亦屬可疑。又關於被告申
    設本件合作金庫帳戶之目的，被告於偵查中供稱係為了工作
    匯薪使用，當時薪水大概1 萬7 千元至1 萬8 千元云云，其
    復於本院準備程序時改稱：我開設上開合作金庫帳戶是為了
    存款，因為我當時有現金1 、2 萬元要存，我去開戶當天就
    直接存錢到合作金庫帳戶云云，惟倘被告申設本件合作金庫
    帳戶係為工作匯薪使用，豈可能於95年6 、7 月間才發現帳
    戶不見？又依被告上開合作金庫帳戶歷史交易明細資料，顯
    示被告於95年4 月18日開戶當日存款1 萬9 千元後，隨即於
    當日提款1 萬8 千元，僅餘1 千元於帳戶內，足認被告亦無
    大筆現金須予開戶存款之必要，則被告是否自始即有意申設
    上開帳戶提供予不法詐騙集團使用，即非無疑，雖被告嗣後
    辯稱係為了返還「林麒雄」電話費用才於開戶後馬上提領1
    萬8 千元云云，然對於其於何時、何地返還「林麒雄」電話
    費用，竟未能合理交待，益徵其前揭所辯顯屬不實。
(三)且就詐騙集團之詐騙方式而言，若詐騙集團果未得被告同意
    使用前揭帳戶，被告隨時有可能掛失並補發新存摺及提款卡
    後，將匯入該帳戶之詐得款項提領一空，則該詐騙集團焉有
    可能甘冒此損失風險之理？換言之，詐騙集團倘若非經徵得
    帳戶所有權人之同意而得確信該帳戶無可能遭註銷或掛失，
    絕不會貿然使用他人帳戶。再衡以被告上開合作金庫帳戶自
    95年4 月27日起至同年8 月4 日止，有多筆匯款紀錄，且於
    匯款之當日或翌日隨即遭人提領，期間長達近4 月，由此更
    足見該詐騙集團，於向被害人詐騙匯款時，確有把握該帳戶
    不會被帳戶所有人掛失止付，因而持續詐騙被害人匯款至被
    告本件合作金庫帳戶，而此等確信，在該帳戶係被拾得、竊
    得或其他未經同意而使用他人帳戶之情形，實無發生之可能
    ，此益徵本院前揭推論確屬無誤。是綜上諸情，被告所辯本
    件合作金庫帳戶存摺、提款卡及密碼等物品均係遺失云云，
    不僅辯詞前後矛盾，且顯與常情有違，自堪認被告本件合作
    金庫帳戶之存摺、提款卡、密碼等物品應係被告提供予詐騙
    集團使用，要無疑義。
(四)又金融帳戶為個人理財之工具，申請開設金融帳戶並無任何
    特殊之限制，一般民眾皆能自由申請開戶，並得同時在不同
    金融機構申請多數存款帳戶使用，乃眾所週知之事實。依一
    般人之社會生活經驗，倘係合法收入，本可自行向金融行庫
    開戶使用，而無向他人購買帳戶之必要。如他人不以自己名
    義申請開戶，而向他人收購金融機構帳戶使用，衡情，應係
    為免他人得知使用帳戶者之真實身分，故應能合理懷疑收購
    帳戶之人目的在於供犯罪所用。況近來新聞媒體，對於不肖
    犯罪集團常大量收購或使用他人存款帳戶後，再持以供作犯
    罪使用，藉此逃避檢警查緝之情事，亦多所報導；又一般人
    亦均有妥為保管及防止他人任意使用存摺、提款卡及密碼之
    認識，縱特殊情況偶須交付他人使用，亦必深入瞭解用途及
    合理性，始予提供，且該等專有物品如落入不明人士手中，
    而未加以闡明正常用途，極易被利用為與財產有關之犯罪工
    具，此乃依一般生活經驗即能體察之常識，而對於非有正當
    理由，竟徵求他人提供帳戶者，客觀上可預見其目的，係供
    為某筆資金之存入，後再行領出之用，且該筆資金之存入及
    提領過程係有意隱瞞或掩飾行為人之真實身分之用意，一般
    人本於一般認知能力均易於瞭解，是被告應可預見將帳戶存
    摺、提款卡及密碼提供他人使用將幫助他人實施財產犯罪，
    仍將之交付予不詳詐財集團使用，顯見縱使該詐財集團將被
    告交付之帳戶供作詐欺匯款之用，亦不違反被告之本意至明
    ，則被告自有幫助本案詐財集團遂行詐欺取財犯行之未必故
    意。
(五)承上所述，被告基於幫助他人實施詐欺取財犯行亦不違背其
    本意之不確定故意，將本件合作金庫帳戶交予不詳詐欺集團
    使用，幫助渠等遂行詐欺取財之犯行，事證明確，被告犯行
    ，堪以認定。
二、論罪科刑部分：
(一)按幫助犯係從屬於正犯而成立，以正犯已經犯罪為要件，故
    幫助犯並非其幫助行為一經完成，即成立犯罪，必其幫助行
    為或其影響力持續至正犯實施犯罪始行成立（最高法院86年
    度台上字第22號判決意旨參照）。查本件被害人丙○○係於
    95年7 月27日，接獲詐騙電話受騙後，於同年月7 日31日匯
    款3 萬6 千元至被告上開合作金庫帳戶內，依上開幫助犯從
    屬性理論，被告所為幫助行為之成立，自應以正犯即本案詐
    騙集團實施詐術致被害人陷於錯誤而匯款之日為據；從而，
    聲請簡易判決處刑意旨固認被告係於95年4 月18日至同年7
    月27日間某日交付其所有之合作金庫帳戶存摺、提款卡及密
    碼予不詳詐欺集團成員，惟因刑法部分條文亦業於94年2 月
    2 日修正公布，於95年7 月1 日修正施行，是本件尚無比較
    新舊法問題，應逕依修正後之新法論處。
(二)查該取得、持用被告本件郵局帳戶之不法犯罪集團，基於意
    圖為自己不法所有之犯意，向被害人施用詐術，並致使被害
    人因陷於錯誤而匯付款項入上開帳戶，再自該帳戶將被害人
    款項轉出得逞，所為係犯刑法之詐欺取財罪。惟被告單純提
    供帳戶予他人使用之行為，並不能逕與向被害人施以欺罔之
    詐術行為等視，且亦無證據證明被告有參與詐欺取財犯行之
    構成要件行為，是被告所為僅係對於他人遂行之詐欺取財犯
    行，資以助力，是核其所為，係犯刑法第339 條第1 項、刑
    法第30條第1 項前段之幫助詐欺取財罪，應依刑法第30條第
    2 項之規定，減輕其刑。爰審酌被告本身雖未實際參與詐欺
    取財犯行，但其提供帳戶供不法犯罪集團使用，不僅造成執
    法機關不易查緝犯罪行為人，嚴重危害社會治安，助長社會
    犯罪風氣，更造成被害人求償上之困難，且矢口否認犯行，
    犯後態度不佳，並慮及告訴人所受損害等一切情狀，量處如
    主文所示之刑，復斟酌其智識程度及生活狀況等情狀，諭知
    易科罰金以1 千元折算1 日，以資懲儆。至被告所交付之本
    件帳戶存摺、提款卡及密碼等物，雖係供犯罪所用之物，然
    既已交付該不詳詐騙集團使用，顯已移轉其所有權予該集團
    ，而非被告所有，且均非違禁物，亦無證據足資證明係屬應
    沒收之物，又因幫助犯不適用責任共同之原則，對正犯所有
    供犯罪所用或因犯罪所得之物，勿庸併為沒收之宣告（最高
    法院88年度台上字第6234號判決參照），是爰不另為沒收之
    宣告，附此敘明。
據上論斷，應依刑事訴訟法第299 條第1 項前段，刑法第30 條
第1 項前段、第2 項、第339 條第1 項、刑法第41條第1 項前段
，刑法施行法第1 條之1 ，判決如主文。
本案經檢察官乙○○到庭執行職務。
中　　華　　民　　國　　96　　年　　6 　　月　　29　　日
                  刑事第十二庭  審判長法　官  施柏宏
                                      法  官  洪能超
                                      法  官  林書慧
以上正本證明與原本無異。
如不服本判決，應於判決送達後10日內，向本院提出上訴狀。
中　　華　　民　　國　　96　　年　　7 　　月　　2　　日
                                      書記官  鍾錦祥
附錄本件論罪科刑法條：
《刑法第339 條 （普通詐欺罪）》
意圖為自己或第三人不法之所有，以詐術使人將本人或第三人之
物交付者，處5 年以下有期徒刑、拘役或科或併科1 千元以下罰
金。
以前項方法得財產上不法之利益或使第三人得之者，亦同。
前二項之未遂犯罰之。
《中華民國刑法施行法第1 條之1 》
中華民國九十四年一月七日刑法修正施行後，刑法分則編所定罰
金之貨幣單位為新臺幣。
九十四年一月七日刑法修正時，刑法分則編未修正之條文定有罰
金者，自九十四年一月七日刑法修正施行後，就其所定數額提高
為三十倍。但七十二年六月二十六日至九十四年一月七日新增或
修正之條文，就其所定數額提高為三倍。
